【裁判字號】    89,交訴,252
【裁判日期】    890803
【裁判案由】    過失致死
【裁判全文】
臺灣臺南地方法院刑事判決                        八十九年度交訴字第二五二號
    公  訴  人  臺灣台南地方法院檢察署檢察官
    被      告  乙○○
    選任辯護人  黃厚誠
右列被告因過失致死案件，經檢察官提起公訴 (八十八年度偵續字第六五號)，本院
判決如左：
    主  文
乙○○因過失致人於死，處拘役貳拾日，如易科罰金，以參佰元折算壹日。緩刑貳年
。
    事  實
一、乙○○於民國（下同）八十八年二月一日下午六時四十分許，駕駛車牌號碼ＴＲ
    ─七七九一號自用小客車，沿台南市○○路內側快車道由南向北行駛，行至該路
    與中華南路口左轉後，仍繼續沿中華南路由東往西方向行駛時，本應注意行駛汽
    車時，不得任意跨越兩條車道行駛，且依當時之天候、路況皆良好，並無不能注
    意之情事，竟仍疏未注意，將上開車輛行駛在中華南路外側快車道及慢車道之間
    ，適黃振清於未戴安全帽且於酒後（酒精測試濃度達零點五七毫克）已不能安全
    駕駛車輛之狀態下，仍騎乘車號ＮＨＭ─七八三號之重型機車沿中華南路由東往
    西方向行駛，致撞及乙○○所駕駛之上開車輛右後行李箱後倒地，使黃振清受有
    腦挫傷合併硬腦膜下腔出血，經送醫急救後，仍因傷重不治死亡。乙○○於肇事
    後犯罪未被有偵查權之公務員或機關發覺前，向警員自首坦承犯行，進而接受裁
    判。
二、案經黃振清之妻甲○○委任鄭和傑律師告訴及乙○○自首並臺灣台南地方法院檢
    察署檢察官相驗後偵查起訴。
    理  由
一、訊據被告乙○○對於右開時地駕車，因左轉後跨越外側快車道與機車慢車道之間
    肇事致被害人黃振清因此死亡之事實，業於警訊及偵查中自白不諱。惟本院審理
    時則改稱：並未跨越機車慢車道行駛，警訊及偵查中所謂之慢車道係指「外側快
    車道」云云。經查本件被害人之機車倒地刮地痕及血跡均在機車慢車道上，有交
    通事故調查報告表上之現場圖可稽。再依台南市警察局交通隊隊長汪約瑟於偵查
    中就本案現場圖所為之證言認為：被告應係行駛於外側快車道及機車道之間（見
    八十八年度偵續字第六五號偵卷第四七頁）。被告復自承：當時沿台南市○○路
    內側快車道由南向北行駛，行至該路與中華南路口左轉後，仍繼續沿中華南路由
    東往西方向行駛等語。而核其行程於左轉後有可能因左轉弧度過大，一時無法迴
    轉至內外側之快車道，即在外側快車道及機車慢車道之間行駛，堪信其警訊中所
    言屬實。復有告訴人即黃振清之妻甲○○之指訴，及交通事故調查報告表附卷可
    稽，另本件車禍被害人因此受傷死亡，亦經公訴人督同檢驗員相驗屬實，製有勘
    驗筆錄、相驗屍體證明書、驗斷書在卷可憑。按汽車駕駛人於駕車時，不得任意
    跨越兩條車道行駛，道路交通管理處罰條例第四十五條第十二款定有明文，被告
    駕車自應注意上述規定；再依附卷之交通事故調查報告表所載，本件肇事時、地
    之天候、路況皆良好，則肇事當時，被告亦無不能注意之情事，其竟疏未注意及
    此，而跨越車道行駛使被害人自後撞及後車箱後倒地致受有顱內出血等傷害，足
    徵被告就其駕車行為應有過失。再如上開公訴人相驗所見，被害人確因本件車禍
    ，顱內出血致死；而本案經函送財團法人成大研究發展基金會（下稱成大基金會
    ）鑑定結果，亦同此認定被告有過失，此有該基金會八十九年四月二十五日成大
    研基建字第五二八號鑑定意見書一份附於前開偵續卷內第三十二頁可按，是被告
    之過失行為，與被害人之死亡結果間，應具有相當因果關係。本件事證明確，被
    告過失致死之犯行洵堪認定。
二、核被告所為，係犯刑法第二百七十六條第一項之過失致死罪。按本件車禍之發生
    ，主要係因死者未戴安全帽且於酒醉後仍騎乘機車，因被告汽車行李箱上所留的
    痕跡，並非輪胎印痕，而該痕跡根據鑑定分析，屬於機車左握把之橡膠把手或是
    後視鏡的撞擊痕可能性極高（且以把手較高）。另根據印痕之後大前小的走向，
    可以指出被告之汽車是遭機車由後撞擊，因兩車在撞擊時，機車車速較高。至於
    左後視鏡為何斷裂，根據現場照片顯示，斷裂掉之後視鏡即在左把手附近，而非
    拋擲至其他處所，所以該後視鏡屬於擦擊地面因而斷裂的性質，並非遭由後高速
    撞擊所致。再者，有關酒醉的程度可分為（１）仍看似（顯示）正常，（２）快
    樂、飄飄欲仙（差不多已過標準），（３）興奮，（４）迷糊、混亂，（５）軟
    弱無力、嘔吐，（６）昏迷，（７）酒精過量呼吸衰竭死亡。本案被害人在四、
    五個小時後呼吸中酒精濃度每公升仍高達零點五七毫克，而零點五七毫克的酒精
    濃度即已達迷糊、混亂的標準，遠超過酒醉駕（騎）車的標準。此外經由推算，
    事故時被害人酒精濃度約為零點八六毫克，以推算值作為參考案發當時之狀況，
    被害人酒醉騎車之情形，根據交通安全專業的標準，已屬不知自己所為何事之程
    度，並無正常應變周遭環境變化之能力，故其酒醉騎車與事故間「絕對」存有因
    果關係，此有成大基金會上開鑑定意見書一份附卷足參，是若非被告於駕車時將
    車輛跨越於兩車道間行駛，其本身對此事故之發生，幾乎無過失責任可言，則被
    告就此過失致死之車禍案件其本身之可歸責性甚低。再被告於肇事後犯罪未被有
    偵查權之公務員或機關發覺前，向警方自首坦承犯行，進而接受裁判，有警訊筆
    錄及通話紀錄各一件在卷可稽，爰依自首之規定減輕其刑。本院審酌被告之品性
    、過失程度極輕、犯罪所生危害、犯罪後態度，並表示願意賠償被害人家屬新臺
    幣二十萬元等一切情狀，量處如主文所示之刑，並諭知易科罰金之折算標準，以
    示懲儆。末查被告前未曾受有期徒刑以上刑之宣告，有臺灣高等法院被告全國前
    案紀錄表在卷足憑，因一時失慮，偶罹刑典，經此刑之宣告後，應知警惕而無再
    犯之虞，本院因認暫不執行其刑為當，予以宣告緩刑二年，用啟自新，並觀後效
    。
據上論斷，應依刑事訴訟法第二百九十九條第一項前段、刑法第二百七十六條第一項
、第四十一條、第六十二條前段、第七十四條第一款、罰金罰鍰提高標準條例第一條
前段、第二條，判決如主文。
本案經檢察官林逸梅到庭執行職務
中    華    民    國      八十九      年      八      月        三      日
                                臺灣臺南地方法院交通法庭
                                        法  官  張      菁
右正本證明與原本無異。
如不服本判決，應於判決送達後十日內向本院提出上訴狀( 應附繕本 )。
                                        書記官  林  木  村
中    華    民    國      八十九      年      八      月        三      日
附錄本案論罪法條：
刑法第二百七十六條第一項
因過失致人於死者，處二年以下有期徒刑、拘役或二千元以下罰金。


司法院資訊處製作；財團法人民間司法改革基金會備份。
